臺灣高等法院臺南分院刑事判決　　　　　九十一年度上易字第七八九號　Ａ
　　　上　訴　人　臺灣臺南地方法院檢察署檢察官
　　　被　　　告　乙　○　○
右上訴人因被告竊盜案件，不服臺灣臺南地方法院九十年度易字第三五二號中華民國
九十一年五月二十四日第一審判決（起訴案號：臺灣臺南地方法院檢察署八十九年度
偵字第一三○一號），提起上訴，本院判決如左：
      主      文
上訴駁回。
      理      由
一、公訴意旨略以：乙○○意圖為自己不法所有，於民國八十九年八月二十二日凌晨
    二時五十二分，與不詳之人共同犯意聯絡，趁台南縣新營市○○里○○路四十四
    之一號「良啟輪胎行」之老闆甲○○熟睡之時，持客觀上有危險性之不明兇器剪
    斷該輪胎行貨櫃屋之警報器電線撬開門鎖之安全設備（毀損部分未據告訴）欲侵
    入行竊輪胎時，突然警鈴大響，二人見無法得逞而匆忙離去。經被害人甲○○檢
    查監視器所拍攝之影像而查獲乙○○，因認乙○○涉犯刑法第三百二十一條第二
    項、第一項第二款、第三款之加重竊盜未遂罪嫌等語。
二、按犯罪事實應依證據認定之，無證據不得推定其犯罪事實，刑事訴訟法第一百五
    十四條定有明文。又刑事訴訟上證明之資料，無論其為直接或間接證據，均須達
    於通常一般之人均不致有所懷疑，而得確信其為真實之程度，始得據為有罪之認
    定，若其關於被告是否犯罪之證明未能達此程度，而有合理懷疑之存在（最高法
    院七十六年台上字第四九八六號判例意旨參照），致使無從形成有罪之確信，根
    據「罪證有疑，利於被告」之證據法則，即不得遽為不利被告之認定。
三、公訴人認被告乙○○涉犯加重竊盜犯行，無非以被害人甲○○指述歷歷，復有監
    視錄影帶一捲可憑，且經公訴人勘驗該錄影帶，於八十九年八月二十一日晚間十
    一時十四分與翌日凌晨二時五十二分所攝得在貨櫃屋前之人應為同一人，八十九
    年八月二十一日晚間十一時十四分之影像既為被告所承認，則翌日凌晨二時五十
    二分之人影自為被告無疑，又被害人與被告為朋友對其身影自然熟悉，且彼此又
    無怨隙，當無陷害之理為其論據。然被告乙○○堅決否認有何加重竊盜犯行，辯
    稱：案發當時伊在台南縣新營市○○街建台公司睡覺，並未到現場，監視錄影帶
    中所拍攝之竊賊與伊非同一人等語。
四、經查：
  (1)被害人甲○○於原審指稱：「（問：警卷十三、十四頁照片，是否翻拍自你監視
    器之錄影帶？）是的，是翻拍八十九年八月二十一日晚間十一時十四分，該影像
    確實為被告乙○○，及二十二日凌晨二時五十二分。八十九年八月二十一日晚上
    七、八時被告與我一同至土地公廟處吃拜拜，直至十一時左右回來，回到我的輪
    胎行，他跑到我監視器裝設處旁上廁所，所以才會拍到他，被告約於晚上十一點
    半離開我家。被告至貨櫃屋旁小便時，有看到貨櫃屋的窗戶沒有關上，所以他說
    他已幫我關好，並問我監視器有無效用，我說監視器會拍，是有功用的。後來，
    凌晨二時多警報器響起，我出來查看，但沒有看到人，監視器有錄到該偷竊者，
    該次沒有損失輪胎。該竊賊是開啟存放輪胎的貨櫃屋大門，所以警報器才會響。
    於是，我將錄影器材調出來看，有錄到一個人在開門，而該人看起來很像被告。
    」、「（問：當天被告穿著與影像中之人，是否相像，認定依據為何？）我是看
    他們的髮型、身材、穿著，一看直覺就是被告。」等語在卷，是觀諸被害人之指
    述，其亦係以錄影帶中所攝得之影像，外型與被告相當神似，為其指述之依據。
  (2)被告雖不否認前開監視錄影帶中於八十九年八月二十一日晚間十一時十四分四十
    秒所拍攝之影像係伊與被害人回到被害人住處時，伊到外面上廁所時所被拍攝，
    惟否認前開監視錄影帶中於翌日凌晨二時五十三分零秒及凌晨二時五十五分十七
    秒之影像為伊。然前揭經由監視器材所攝得之影像，並非清晰，經以目視核對上
    開三組照片，雖照片中之人無論髮型、身材皆極相似，且身著白色Ｔ恤、深色長
    褲、托鞋、上衣未紮進長褲等特徵亦相當神似，依經驗法則，確實讓人懷疑上揭
    影像為同一人。惟從反面觀之，在無其他佐證之下，若僅以上揭影像外型相當接
    近之故，即推論被告即為該竊賊，又嫌速斷，且有違前揭「罪證有疑，利於被告
    」之證據法則。因之，原審乃依被告之聲請將上揭錄影帶送請內政部警政署刑事
    警察局進行定焦放大比對影帶人像，惟據該局函復稱：因前述時段之影像拍攝條
    件不同，無法比對是否相符等語，此有內政部警政署刑事警察局九十年三月二十
    八日（九○）刑鑑字第三八二一五號函一份附卷可查；又原審再依職權囑託台南
    縣警察局新營分局安排被告至被害人位於台南縣新營市○○路四四之一號住處，
    就被害人於八十九年八月二十二日凌晨二時五十三分零秒、五十五分十七秒以監
    視器所攝得之竊賊所在位置及臉部影像角度，讓被告立於同一位置及同臉部影像
    角度，以同一監視器拍攝，並將定格後放大照片檢送過院，以供核對，然亦因前
    開案發地點道路修護之故，被害人之貨櫃屋及其監視器材，業經拆除，無法進行
    拍攝，此有九十年九月二十五日之警訊筆錄乙份附卷可稽，從而，既查無其他積
    極事證足以使法院除合理之懷疑，而達確信被告即係本件監視錄影帶中所攝得
    影像之人，揆諸前揭證據法則，即不得遽為不利被告之認定。
  (3)綜上，本件查無其他積極證據，足認被告確有公訴人所指之加重竊盜未遂犯行，
    為不能證明被告犯罪，原判決諭知被告無罪。本院經核原判決認事用法並無不當
    。至本件行竊者持不明兇器、並剪斷警報器電線撬開門鎖之安全設備之舉，尚未
    侵入「良啟輪胎行」之貨櫃屋內即因警報器大作而匆忙離去，是否可認定竊盜行
    為之著手？查本件並無積極證據足以認定係被告所為，即不須贅論上述情形是否
    已構成著手行竊，附為敘明。
五、檢察官上訴意旨仍以被害人之指述及直覺上認為案發時錄影帶上人之影像特徵、
    舉止，讓人認為就是被告為由，指摘原判決不當。惟按刑事訴訟上證明之資料，
    無論其為直接或間接證據，均須達於通常一般之人均不致有所懷疑，而得確信其
    為真實之程度，始得據為有罪之認定。本件前揭經由監視器材所攝得之影像，並
    非清晰，經以目視核對上開三組照片，雖照片中之人無論髮型、身材皆極相似，
    且身著白色Ｔ恤、深色長褲、托鞋、上衣未紮進長褲等特徵亦相當神似，依經驗
    法則，確實讓人懷疑上揭影像為同一人，因之，原審乃依被告之聲請將上揭錄影
    帶送請內政部警政署刑事警察局進行定焦放大比對影帶人像，據該局函復稱：因
    前述時段之影像拍攝條件不同，無法比對是否相符等語，在查無其他積極事證足
    以使法院除合理之懷疑，而達確信被告即係本件案發時監視錄影帶中所攝得影
    像之人，即不得遽為不利被告之認定。是本件上訴為無理由，應予駁回。
據上論結，應依刑事訴訟法第三百六十八條，判決如主文。
本案經檢察官洪泰文到庭執行職務。
中    華    民    國      九十一      年      七      月      三十一    日
                                  臺灣高等法院臺南分院刑事第五庭
                                      審判長法官  鄭    文    肅
                                            法官  陳    珍    如
                                            法官  黃    三    哲
右正本證明與原本無異。
不得上訴。
                                      法院書記官  陳    淑    貞
中    華    民    國      九十一      年      八      月        一      日
